臺灣高等法院臺中分院刑事判決　　　　　　　　　九十二年度上易字第一六九八號
　　上　訴　人　臺灣臺中地方法院檢察署檢察官
　　上　訴　人
　　即　被　告　壬○○
　　　　　　　　庚○○
　　共　　　同
右上訴人因詐欺案件，不服臺灣臺中地方法院九十二年度易字第一○九三號中華民國
九十二年七月二十九日第一審判決（起訴案號：臺灣臺中地方法院檢察署九十一年度
偵續字第八六號），提起上訴，本院判決如左：
    主  　　文
上訴駁回。
    事  　　實
一、壬○○與庚○○係夫妻關係，因見丙○○曾於民國七十九年八月十日其長子洪文
    賢溺水身亡而遭喪子之痛，深覺生命了無意義，乃一心發願行善，廣結善緣，並
    於同年捐善款新臺幣（下同）一百萬元予臺北市士林區○○○○○路之「湧泉寺
」設立「洪文賢急難救助基金」，認機不可失，壬○○、庚○○二人即共同基於
    意圖為自己不法所有之犯意聯絡，於八十三年間向丙○○鼓如簧之舌誆稱，其等
    二人有好幾億資產，手上握有上市公司台光、國泰股份有限公司等之股票，一位
    係「董事」，一位係「監事」，另尚有投資藥廠、南北雜貨等，其等二人打算要
    在山上創造一個佛團「修行村」，供出家師父師兄弟修行，其等二人財富均係靠
    投資買賣股票賺錢云云，乃要求丙○○拿出一千五百萬元提供壬○○、庚○○二
    人投資買賣股票，所賺得之利潤款項再一起拿來建「修行村」，而丙○○貸款一
    千五百萬元之利息其等二人會負責支付，假藉佛門，利用丙○○善念，丙○○不
    疑有他，為將來能夠行善修行，未及深思致陷於錯誤，即以自己所有四棟房屋及
    坐落之土地向華南商業銀行西三重分行抵押貸款所得，分別於八十三年六月十日
    、同年月十一日、同年七月十四日匯款五百萬元、四百萬元、六百萬元共計一千
    五百萬元予庚○○設於美商花旗銀行臺北分行第00000000000000
    號帳戶。八十五年初，丙○○向壬○○、庚○○詢問有關投資股票事宜，庚○○
    為掩飾其與壬○○共同訛詐該一千五百萬元之事實，竟再向丙○○騙稱該一千五
    百萬元經其等操作股票已獲利一千萬元，但距離蓋修行村之目標尚不足夠云云，
    並表示其將以該二千五百萬元用來購買珍珠，以賺取更多之金錢，但一千五百萬
    元之利息即須由丙○○自己負擔，待日後即可將所賺之錢興建「修行村」，並將
    所貸之一千五百萬元及利息還清，因此自八十六年六月以後，即由丙○○繳納銀
    行利息。此後迭經丙○○向該二人要求查看投資珍珠之資料，惟其等二人均拒絕
    提出。嗣於八十八年間，因丙○○一再追查珍珠投資之資料，壬○○、庚○○二
    人始交付聲稱價值二千五百萬元之珍珠一桶予丙○○，經丙○○送請「ＪＵＢＩ
    ＬＬＥＩＮＴＥＲＮＡＴＩＯＮＡＬ, ＩＮＣ. 」美商國際公正珠寶公司鑑定結
    果，始發現該珍珠係「天然蚌殼附生二面珠，屬『級外品』」，非高價珍珠，根
    本不值一千五百萬元，丙○○至此方知受騙。
二、案經丙○○訴請臺灣臺中地方法院檢察署檢察官偵查起訴。
    理  　　由
一、訊據上訴人即被告壬○○、庚○○對於右揭告訴人丙○○於前揭時間確有匯款一
    千五百萬元至庚○○戶頭，而告訴人丙○○向銀行貸款一千五百萬元之利息係由
    其等支付，待後來告訴人丙○○要轉投資其等之珍珠事業時，才由告訴人丙○○
    自己支付貸款利息，及交付前揭珍珠一桶予告訴人丙○○之事實固坦承不諱，然
    均矢口否認有何前揭詐欺之犯行，被告壬○○辯稱：該款項係伊先生（庚○○）
    與告訴人間的借貸關係，伊完全未過問，且不知情，伊先生和告訴人間投資珍珠
    的事情，伊先生有於告訴人插股之後，告訴伊告訴人之前一千五百萬元的借款要
    轉成投資珍珠生意，伊有提供伊之戶頭給伊先生使用，至於帳戶內的交易詳細情
    形伊不太清楚，伊先生會將簽發情形告訴伊，伊有將支票連同印章交給伊先生，
    伊不過問他使用，伊並未詐欺云云。被告庚○○辯稱：原本是伊跟告訴人借款，
    第一次借二百七十萬元、六百五十萬元，之後伊有清償，嗣後再向告訴人借一千
    五百萬元，分成三筆，五百萬元、四百萬元、六百萬元，這些借款都由伊付息，
    我們的約定是由告訴人提供房子向銀行辦理貸款的利息由伊支付，再由伊簽發每
    月告訴人應支付銀行利息的支票給告訴人，後來到八十六年五月的時候，伊要將
    前揭一千五百萬元還給告訴人，而告訴人知道伊有在經營珍珠的生意，告訴人便
    主動告訴伊希望伊給他參加珍珠的投資，而且他表示要將一千五百萬元的借款轉
    入投資事業，所以於八十六年七月起的利息由告訴人支付，伊於八十六年七月間
    有交付一桶（內約五百七十五片，重約九十公斤）的珍珠給告訴人，珍珠的價值
    大約一千五百多萬元，而且雙方有口頭約定由雙方持有的珍珠加工而自行行銷，
    嗣後於八十六年八月為了讓行銷能夠順利，雙方又共同成立梵碧爾公司，而於營
    業項目內有經營珍珠買賣，資本額是一千萬元，告訴人的股份是百分之二十五，
    但登記上是筆誤為百分之二十六，並由告訴人擔任公司第一任負責人，且於公司
    成立後雙方都很認真的經營，到了八十八年八月間告訴人就無心經營，告訴人告
    伊宗教歛財，但這是大家朋友飯後話題，告訴人所指之修行村之事，根本與一千
    五百萬元之借款無關，該借款亦與伊太太（壬○○）無關，伊只有將伊太太帳戶
    拿來使用云云。
二、按告訴人、證人之陳述有部分前後不符，或相互間有所歧異時，究竟何者為可採
    ，法院仍得本其自由心證予以斟酌，非謂一有不符或矛盾，即應認其全部均為不
    可採信；尤其關於行為動機、手段及結果等之細節方面，告訴人之指陳，難免故
    予誇大，證人之證言，有時亦有予渲染之可能；然其基本事實之陳述，若果與真
    實性無礙時，則仍非不得予以採信，最高法院著有七十四年度台上字第一五九九
    號判例足資參照。
三、經查：
　(一)右揭事實，業據告訴人丙○○迭次指訴綦詳在卷，並有告訴人丙○○以其自己所
    有四棟房屋及坐落之土地向華南商業銀行西三重分行抵押貸款所得，分別於八十
    三年六月十日、同年月十一日、同年七月十四日匯款五百萬元、四百萬元、六百
    萬元共計一千五百萬元予被告庚○○設於美商花旗銀行臺北分行第000000
    00000000號帳戶之貸款資料暨華南商業銀行跨行匯款回條聯影本二份、
    華南商業銀行跨行匯款申請書影本一份（見臺灣臺中地方法院檢察署八十八年度
    偵字第二三二五一號卷第十六、十七、十八頁）在卷足資佐證，被告二人復不否
    認告訴人確有匯款上揭金額，足見告訴人此部分指訴確有匯款一千五百萬元予被
    告庚○○部分之指訴為真正。
  (二)次查被告庚○○於八十九年十一月三十日下午三時二十分，在臺灣士林地方法院
    八十八年度重訴字第六八六號民事損害賠償事件該院第四法庭公開言詞辯論庭時
    曾明確提及修建「修行村」之事（見臺灣臺中地方法院檢察署九十一年度偵續字
    第八十六號卷第四十一、七十八頁），雖被告庚○○辯稱，其後有聲請更正該筆
    錄云云，惟並無前開筆錄更正之跡證以實其說；告訴代理人林金鈴律師亦陳稱，
    其有申請閱卷過，但法院並沒有更正等語；被告選任辯護人亦於原審時陳稱，當
    時臺灣士林地方法院法官並沒有更正筆錄，因為認為這部分不是很重要等語（均
    見原審卷一九十二年五月三十日審判筆錄），足認被告庚○○確有在前開時地「
    曾明確提及修建『修行村』」之事之陳述無訛，益證告訴人指稱被告有提及修行
    村一事尚非自行虛構。
　(三)再查證人甲○○於原審九十二年五月二日、同年五月三十日審理時，到庭具結證
    稱：「（問：你有無聽說過被告壬○○、被告庚○○與告訴人丙○○說要修建修
    行村的事情？）有聽過。」、「（問：情形如何？）我務農，被告庚○○說有來
    問我水土保持的問題，也有問我要不要參加修行村的事情，我說我自己有農地在
    陽明山，不需要加入。」、「（問：何時、何地說的？）八十五、六年間，在被
    告臺北市○○○○路的家裡，只有我與被告二人，而且被告兩人之後也有到我陽
    明山上的農地來跟我談過，而且該次告訴人丙○○也在場。」、「被告說的是八
    十八年間偃奘師來找我，帶我到高雄甲仙去看水土保持，但是偃奘有帶一些東西
    要送被告，所以經過臺中有到被告家去，被告庚○○有跟我們一起南下高雄，但
    是這與我上開所述八十五、六年間的是兩回事。」、「（問：與被告庚○○、被
    告壬○○有無恩怨？）沒有。可是上次出庭後被告方有打電話恐嚇我家人。」、
    「被告之前也有邀我加入投資，我告訴他我沒有資金，所以沒有加入。」、「（
    問：你於何時、何時看到被告向告訴人說要修建修行村的事情？）我沒有親眼看
    到，是被告庚○○私下告訴我的，」等語（參原審卷一第五四至五五頁、第一五
    四頁）；嗣於本院九十三年二月二十六日到庭具結證述：「（問：被告二人有無
    邀請你投資修行村之事？）在甲仙之路上，被告庚○○有提起，但我沒有興趣，
    所以拒絕。」等語（參本院卷二第一八九頁），另證人己○○（即釋平因法師）
    於原審九十二年五月二日審理時，到庭具結亦證稱：「（問：你是否知道被告二
    人有跟告訴人說過要修建修行村的事情？）被告庚○○以前跟我說過他有十幾億
    的資金，而且他也跟偃奘師說過他如果累積到二十億時，他就不做其他事業，要
    蓋修行村，這是八十三至八十五年間在被告北投光明路的住處告訴我的。」、「
    （問：你有無交付款項給被告過？）有，交過一次，金額兩萬多元，被告說要做
    救濟基金，而且說出家人修行要持金錢戒，出去行腳時不要帶錢在身上，就可以
    出去扥缽化緣這樣才好修行。」、「八十四、八十五年以後我從泰國行腳回來，
    被告庚○○有拿投資的資料跟我說這兩萬元的拿去投資股票，已經有賺了，還說
    告訴人丙○○也投資五十萬元。」、「（問：不是救濟基金嗎，為何現在變成投
    資股票？）被告說是救濟基金，由他拿去投資，賺了錢，還是放在救濟基金裡面
    。」、「（問：你與被告壬○○、被告庚○○有無恩怨？）沒有。」、「（問：
    修行村是修行還是休閒？）被告說裡面是修行用，但是外面做觀光事業所賺的利
    益，用來護持裡面修行村的開支。」、「（問：修行村何人負責、經營？）被告
    沒有提過。」「（問：證人在聽到被告說這些話時，還有何人在場？）偃奘師、
    還有其他人也在場。」等語（參原審卷一第五五至五七頁）；嗣於本院九十三年
    二月二十六日到庭具結證述：「（問：你有無聽過或看到庚○○與丙○○談修行
    村之事？）有，是在八十二、八十三年有聽過庚○○說有十幾億之基金，累積到
    二十億元就不投資做生意了，要蓋修行村供人家修行，當時辛○○與甲○○、丙○○均有聽到。」、「（問：當時有無聽到庚○○要求在場之人投資多少？）當
    時庚○○僅提議而已，並未實際行動，因為我跟他不相應，我也沒有參加。」、
    「（問：庚○○提到此事時，是在何種場合？）是大家泡茶聊天時談到。」等語
    （參本院卷二第一九一、一九二頁），基上所述，亦均足證明被告庚○○確曾提
    及修建「修行村」之事述無疑。另證人辛○○（法名偃奘法師）於原審九十二年
    五月三十日審理時，到庭具結雖證稱，其不承認告訴人丙○○稱被告庚○○、壬○○以修行村之名義詐騙之事，因為這中間其均未曾聽到此事等語；然證人辛○○尚證述稱：被告與告訴人是我於告訴人小孩過世之後介紹他們認識的，我常常
    到被告庚○○家，八十一年暑假我離開外雙溪湧泉寺時，是證人甲○○帶我到他
    陽明山士林區○○路四七巷一之二號一樓，被告庚○○在證人甲○○住處跟我提
    到，要我不要煩惱，如果將來有因緣，未來銀髮族之事業會相當昌盛，有機會的
    話，結合一些企業家還有師兄弟來共同營造一個有關「休閒與修行」之機構，法
    （我趁此機會結合一些出家人）的部分由我負責，大家共同努力等語（參原審卷
    一第一五六頁）；嗣於本院九十三年二月二十六日到庭具結證述：「（問：剛才
    甲○○有提到在甲仙提到修行村之事？）我不記得有這件事了。」、「（問：修
    行村之事你是否知悉，內容為何？）八十一年我離開湧泉寺，當時我師父與住持
    不諒解我與庚○○，庚○○拜託甲○○去湧泉寺接我，把我接到甲○○之山上，
    當時我很傷心，被告告訴我不要傷心，以後可以結合一些企業家成立修行與休閒
    之機構，這是茶餘飯後提到的」等語（參本院卷二第一九五四、一九五頁），是
    尚難僅以證人辛○○未曾聽聞告訴人丙○○稱被告庚○○、壬○○以修行村之名
    義詐騙之事，即遽爾採為對被告壬○○、庚○○有利事實認定之證據，矧證人辛○○猶曾聽聞被告庚○○提及共同營造一個有關「休閒與修行」之機構等語，益
    徵被告庚○○確曾提及修建「休閒與修行」之事述無誤。
  (四)告訴人丙○○於原審九十二年五月二日審理時，到庭指訴稱，因為被告壬○○、
    庚○○稱投資股票所賺之錢要拿來興建修行村，因此貸款之利息其等願意支付，
    交付一千五百萬元給被告壬○○、庚○○時，其當時係從事水電材料行，自有資
    金僅有幾十萬元，經濟情形並不寬裕，如果不向銀行辦理抵押貸款，其並無辦法
    交付一千五百萬元之款項予被告壬○○、庚○○等語。而被告壬○○、庚○○及
    選任辯護人於原審九十二年五月三十日審理時，到庭供述暨辯護稱，被告壬○○
    、庚○○與告訴人間之前即有借貸往來關係頻繁，且均有支付利息，未曾發生紛
    爭，有發票人世光展業有限公司負責人被告壬○○、發票日為八十三年七月四日
    、第二○四一─七支票存款帳號、付款人為第一商銀北投分行、面額六百五十萬
    元，及發票日為八十三年三月二十八日、面額二百七十萬元、發票人、支票存款
    帳號、付款人均相同之支票影本二份為證等語。且經查證告訴人確有於八十三年
    六月間陸續將一千五百萬元分五百萬元、四百萬元、六百萬元匯入被告等之帳戶
    ，其後利息均由被告等繳納等情，此有被告等為告訴人繳息之支票影本附卷為憑
    ，其中九百萬元（四百萬元加上五百萬元）之利息，自八十三年七月七日即由被
    告壬○○以第一銀行北投分行，帳號一九一之三○○之二○四一七，戶名：世光
    展業有限公司（壬○○）每月七萬一千二百五十元付息至八十四年六月七日止，
    八十四年七月七日起即由被告庚○○以第一銀行北投分行，帳號一九一之三○○
    之二九一八○戶名庚○○之支票支付，迄至八十六年六月七日止，共有三十六期
    之久，另六百萬元部分之利息，係由壬○○以第一銀行北投分行同上帳戶自八十
    三年八月十二日至八十四年七月十二日每月繳息四萬九千零八十四元，再自八十
    四年八月十二日起至八十六年七月十二日由被告庚○○繳息，堪資認定。然衡之
    常情，若本件一千五百萬元苟真係借款，則如此鉅大之數目，理應會書立借據及
    其他擔保之本票或設定抵押物權等權利以資保障，至少亦應如前述被告壬○○、
    庚○○及選任辯護人於原審九十二年五月三十日審理時，到庭供述暨辯護稱之情
    形一樣，被告壬○○、庚○○亦應會簽發支票交付告訴人收執，用供支付告訴人
    向銀行抵押貸款之利息或償還本金，並支付其等向告訴人借款應支付之利息。惟
    本件竟未有任何擔保，且無借貸利息、借貸期限等等之約定，是被告二人所辯，
    顯然大大違反常情。再借予他人金錢，通常均係為賺取利息價差，若非為賺取利
    息或其他特殊情事，常人不可能手頭無錢，猶以房屋等不動產設定抵押而向銀行
    貸款後借予他人，今被告二人與告訴人僅係宗教關係而認識之朋友，而以師兄弟
    相稱，並無特殊情誼，若非被告二人以作善事、建修行村相誘，告訴人因此基於
    此一佛陀思想及宗教大愛，始會將自己房屋抵押借得之鉅款交被告壬○○、庚○○投資股票；否則，如僅係以被告壬○○、庚○○需得一千五百萬元週轉而向告
    訴人借錢，告訴人並非至愚，又焉至於竟在自己手頭上既無錢財之情況下，猶同
    意向銀行抵押房屋貸款後再無償借予被告二人，僅只約定由被告二人代為繳交銀
    行利息，而告訴人本身不收取任何利息費用之理。因茍被告二人所辯係借款為真
    ，告訴人本身並無任何利益，金錢係被告二人使用，告訴人反倒卻需負擔房屋遭
    抵押之不利益，顯違反常理。而被告二人前開辯解，告訴人之所以願向銀行抵押
    房屋貸款後再借予被告二人之理由，實係圖(1)被告壬○○、庚○○如有好機會，
    會拉告訴人一把，提昇告訴人做水電之身分。(2)如果告訴人需要週轉時，其等要
    借款予告訴人幫忙告訴人丙○○方便資金之週轉云云，顯係「空話」。蓋被告壬○○、庚○○在本案中如其等所辯尚需向告訴人借款，則其等經濟顯然不佳，又
    何來資金借予告訴人方便資金週轉；又其等亦未能舉證證明確有何等絕佳機會，
    提拔告訴人，提昇告訴人身分。再者，被告庚○○於原審九十二年六月十七日審
    理時，到庭供述稱，其並無任何證據證明本件係借款，僅陳稱金額如此大而沒有
    憑證係因當時大家相處非常融洽，情同兄弟，因此就不需要憑證云云，顯見其等
    詞窮之一班，其等上開辯解，實要無足採。而一般股票交易，必有交易帳單，載
    明：何種股票、何時買入、進價若干、何時賣出、售價若干、手續費若干、售得
    淨額若干等項，並有股市行情表為證，此乃盡人皆知之事，今被告等無法提出前
    開資料，迫不得已，提出前揭瑕疵處處之辯解矇混，實無足取。
  (五)被告壬○○、庚○○以投資股票詐取告訴人丙○○前開一千五百萬元之情事，亦
    有告訴人分別於九十年三月五日（見臺灣臺中地方法院檢察署八十九年度偵字第
    三五○七號卷第一卷第三九一至三九四頁）、九十二年五月二十六日具狀提出之
    其配偶洪陳多、友人呂淑惠與被告壬○○、庚○○於八十八年六月二十二日之談
    話錄音帶及譯文附卷可參。其中告訴人丙○○配偶洪陳多稱：「你們也知道，我
    不知道他投資公司這麼多，向銀行借一千五百萬元的事，你也知道嗎？」，被告
    庚○○答稱：「知」、被告庚○○另答稱：「講坦白一點，我那天師兄（指告訴
    人丙○○）忽然間說要查帳，我本來要去你那兒，若哪裡不了解，我會即時解釋
    清楚，一角一分我都有個交代，但若是外人要給我查帳，我不要。」、被告庚○○再答稱：「等看完帳後，大家討論才有共識。」、被告庚○○又答稱：「一五
    ○○萬元在珍珠，當初就講好走三條路，第一：轉投資，第二：．．．．．．」
    ．．．．．．．．。經核均在在足以證明告訴人前開一千五百萬元最初並非係借
    予被告壬○○、庚○○者，否則，被告壬○○、庚○○何以竟稱「轉投資」？且
    竟能允許告訴人「查帳」？
　(六)被告壬○○、庚○○二人辯稱該一千五百萬元，後來因為告訴人之請求而投資其
    二人之珍珠事業，惟被告壬○○、庚○○二人均未能提出其有投資珍珠事業，且
    投資超過一千五百萬元之證明。而被告庚○○於八十九年三月十三日偵查時，在
    檢察官詢以：「買珍珠花了多少錢？」時，係答稱：「珍珠．．．．購買的金額
    及單據我補狀敘明。」（見臺灣臺中地方法院檢察署八十九年度偵字第三五○七
    號卷第一卷第十四頁正反面）；但於八十九年五月十八日偵查時，檢察官再次追
    問被告壬○○、庚○○：「有無投資明細表？」時，則改辯稱：「那份資料已被
    我銷燬了。」（見臺灣臺中地方法院檢察署八十九年度偵字第三五○七號卷第一
    卷第一七六頁反面）；再迨原審於九十二年五月二日審理時，再次追查「購買珍
    珠的資料」時，被告庚○○卻又推稱：「生意人有時不方便拿到憑證」云云。是
    被告壬○○、庚○○二人此之所辯，亦難採信。又被告二人交付予告訴人之珍珠
    一桶，經告訴人請鑑定結果，係天然蚌殼附生二面珠，屬「級外品」，根本不值
    一千五百萬元，此有「ＪＵＢＩＬＬＥＩＮＴＥＲＮＡＴＩＯＮＡＬ，ＩＮＣ．
    」國際珠寶公司鑑定書一紙（見臺灣臺中地方法院檢察署八十八年度偵字第二三
    二五一號卷第四十三頁）在卷可參，且被告二人因本件一千五百萬元糾紛事件，
    而經告訴人持臺灣臺中地方法院八十八年度裁全一字第四六四七號假扣押民事裁
    定，向該院民事執行處聲請，經該院民事執行處以八十八年度執全一字第三○九
    六號實施假扣押，而假扣押查封被告二人之貝殼真珠八桶共七百五十六點七公斤
    ，有該院民事執行處八十八年度執全一字第三○九六號於八十八年八月三十一日
    實施假扣押之指封切結影本一份在卷可憑（見臺灣臺中地方法院檢察署八十九年
    度偵字第三五○七號卷第二卷第五十三頁），除假扣押查封前揭被告二人之貝殼
    真珠八桶共七百五十六點七公斤外，尚查封其餘多項動產，另再准許假扣押查封
    被告二人之其餘二棟不動產，而被告二人並未爭執前開遭假扣押查封之貝殼真珠
    八桶共七百五十六點七公斤已超逾實施假扣押之假扣押債權金額一千五百萬元，
    顯屬強制執行法第五十條規定之「超額執行」而依強制執行法第十二條第一項規
    定「聲明異議」等情，有該假扣押執行卷可考，亦足認本件被告壬○○、庚○○
    前揭交付告訴人丙○○之而送請「ＪＵＢＩＬＬＥＩＮＴＥＲＮＡＴＩＯＮＡＬ
    ，ＩＮＣ．」國際珠寶公司鑑定之珍珠一桶，確屬「級外品」，非高價珍珠無疑
    ，至被告選任辯護人雖質疑上揭鑑定書之證據能力，然苟如被告所辯該珍珠價值
    高達一千五百萬元以上之價值，被告二人係該珍珠之原持有人，該珍珠既如此珍
    貴，其來源及價值證明顯不難取得，被告二人卻均未能提出該珍珠確有如彼所述
    價值之證據，難認彼等此項辯解可採。另被告二人與告訴人共同投資成立之梵碧
    爾國際股份有限公司之資本額為一千萬元，告訴人丙○○投資一百萬元，告訴人
    丙○○之配偶洪陳多、之子洪文誼各投資八十萬元，合計告訴人丙○○之全部投
    資額亦僅二百六十萬元，此有梵碧爾國際股份有限公司之設立登記事項卡及股東
    名簿均影本各一份在卷可按（見臺灣臺中地方法院檢察署九十一年度偵續字第八
    六號卷第二二九、二三一頁），是亦與被告二人前開辯稱，八十六年五月間告訴
    人丙○○稱要投資其等之珍珠事業，因此其等乃讓告訴人丙○○參加一份云云，
    顯矛盾百出；被告庚○○於原審九十二年七月八日審理時，到庭復供述稱，告訴
    人丙○○一千五百萬元是投資其之珍珠事業，購買其一桶九十多公斤之原貝珍珠
    ，該桶約值一千五百萬元，不是一千五百萬元全部投資在梵碧爾國際股份有限公
    司之股份內等語，被告二人選任辯護人亦於九十二年七月八日所提辯護狀中辯護
    稱：告訴人所提八十五年六月二十二日電匯二百萬元，八十五年七月二十六日匯
    款三百萬元，八十六年六月二十三日匯款四十五萬元，係投資於梵碧爾公司之股
    款云云，惟查，上項三筆不同時間之匯款，事實真相是：(1)八十五年六月二十二
    日告訴人所匯款二百萬元之原由，係告訴人於八十五年六月十三日向被告借款二
    百萬元應急，由被告以電匯借予，此有匯款單影本一份在卷可證，告訴人再於八
    十五年六月二十二日匯還被告二百萬元。(2)八十五年七月二十六日告訴人所匯款
    三百萬元之原由，應係八十五年七月被告全家將要搬到臺中，雙方就彼此多年資
    金互動往來，就借款、借支票差額概算，由告訴人再付三百萬元給被告，概括扯
    平彼此差異之數。(3)八十五年七月二十六日告訴人所匯款四十五萬元之原由，乃
    告訴人借用壬○○名下八十六年六月二十五日到期支票一紙，金額一百四十五萬
    元使用。屆期由告訴人分別以一百萬元、四十五萬元二筆匯入世光展業公司之帳
    戶由告訴人自匯自領，此有支票影本一份附卷可憑，再由其自行存入其華南銀行
    之帳戶自行運用，此由告訴人於其民事辯論意旨中陳明：「其餘四十五萬則轉入
    原告個人之華南銀行乙存帳內戶自行運用」即明，此亦有民事辯論意旨狀節本影
    本一份在卷足資覆按，告訴人所謂五百四十五萬元係投資於梵碧爾公司之股款云
    云，顯有不實。是茍如被告庚○○所辯，則告訴人前開一千五百萬元已全部購買
    該桶九十多公斤約值一千五百萬元之原貝珍珠，為何告訴人在別無投資款交付予
    被告二人之情形下，竟尚能在梵碧爾國際股份有限公司之股份內佔有二百六十萬
    元之股份，顯亦鑿枘未合，被告二人上述辯解，無從憑採。另被告二人辯解稱，
    八十六年五月成熟，告訴人希望能參與此珍珠事業之機會，在取得告訴人之認可
下，將一千五百萬元作為珍珠之投資款項云云；茍不虛假，則被告又何須再對一
    千五百萬元付息至八十六年七月？因此果一千五百萬元確係「借款」，且有於八
    十六年五月將「借款」轉為「投資」，則被告等即無須再負擔此鉅額之利息達二
    個月之久。何況被告二人交付珍珠一事，只能證明其等有向告訴人招攬投資而已
    ，並無法證明其等確無向告訴人誘稱興建「修行村」一事，亦無法證明其等有將
    告訴人丙○○之一千五百萬元投入珍珠事業，且告訴人交付該一千五百萬元錢款
    予被告二人時，係假借興建修行村名義而使告訴人信以為真而交付該款，亦與珍
    珠投資並無何關聯可言，則縱被告事後有將一桶重達約九十公斤之珍珠交予告訴
    人，亦無解於彼等向告訴人行詐之犯行，故此亦無法採為對被告二人有利之證據
    。
  (七)臺灣士林地方法院八十八年度重訴字第六八六號民事損害賠償事件判決，被告壬○○、庚○○二人應給付本件告訴人丙○○共二千二百六十五萬元及利息，其中
    就本案之一千五百萬元部分，該判決理由認：「原告丙○○主張被告壬○○、庚○○以興建「修行村」為由詐騙原告交付該款項，惟為被告所否認，經查，原告
    未舉證被告詐騙之憑據，所述詐欺一節，自難憑信，其依侵權行為請求，尚屬無
    據。原告復主張被告謊稱已用系爭一千五百萬元賺得一千萬元。但距離興建修行
    村之目標尚遠，若投資珍珠事業更容易賺錢。騙取原告將其所稱之二千五百萬元
    ，再進行投資。但銀行貸款利息必須自行支付，待賺錢後，將本金及利息部分一
    起取回，所得利潤用來興建修行村。被告則辯稱：前開一千五百萬元係原告借予
    被告之借款，八十三年間原告以房子向銀行借款，借被告使用，約定利息由被告
    支付，另稱八十六年五月被告欲還所借之一千五百萬，原告要求參與被告之「珍
    珠事業」，於八十六年八月三十日共同成立梵碧爾公司。銀行利息原告願自行繳
    納，被告自八十六年八月起不再繳息。八十六年八月三十日成立梵碧爾公司，一
    千五百萬之借款經雙方協商已轉為投資款，已非借款，無返還餘地等語。經查，
    兩造資金往來頻繁，就金額往來，原告主張之法律關係又迭有變異，惟就兩造所
    不爭執之法律關係以觀，原告主張前開一千五百萬元係由原告向銀行貸款後交付
    被告，利息先由被告支付，其後始由原告支付，有被告之繳交利息之證明，且為
    被告所不爭執，是可認該一千五百萬元，兩造所述先係借款，其後始轉為投資款
    ，堪可採信。惟被告既承認原告將系爭一千五百萬元委由其轉投資梵碧爾珍珠事
    業，故原被告間應有一委任契約存在，且兩造既係合資共同成立公司，然梵碧爾
    公司資本額為一千萬元，屬於原告之股份為十萬股，屬於原告之子洪文誼之股份
    為八萬股，屬於原告之妻洪陳多之股份為八萬股，共計二十六萬股，每股金額為
    十元，合計二百六十萬元，有該公司登記事項卡影本在卷為憑，足見真正屬於原
    告投資之部分亦僅二百六十萬元而已，亦僅一千五百萬元中之二百六十萬元部分
    而已，其餘系爭款項中之一千二百四十萬元應仍有委任關係存在。按「當事人之
    任何一方，得隨時終止委任契約。」民法第五百四十九條定有明文。原告於九十
    年十月二日以辯論意旨狀為終止該委任關係之意思表示。上開委任關係既已終止
    ，原告交付系爭款項之一千二百四十萬元之法律上原因即不存在，依民法第一百
    七十九條後段規定：「無法律上之原因而受利益，致他人受損害者，應返還其利
    益。雖有法律上之原因，而其後不存在者，亦同。」原告得主張不當得利返還請
    求權，請求被告等返還系爭款項之一千二百四十萬元，自屬有據。又原告另依侵
    權行為及消費借貸之法律關係，主張前開七筆款項係遭被告詐騙，及係被告借款
    （一千五百萬元除外）一節，為被告所否認。原告主張前開款項係遭被告詐騙及
    係遭被告借款，固據其提出匯款單據，然依社會通念，匯款之原因有多種，蓋匯
    款僅係一單純之動作，實未含有任何可由該動作可得知之意思表示，要非僅憑匯
    款單即可認定匯款人與受款人間必有侵權行為或借貸關係存在，是原告所提出匯
    款單充其量亦僅表示曾有該筆款項匯入該帳戶，惟其上又無任何記載被告如何為
    侵權行為或借貸意思表示互相一致，則僅憑該匯款單尚難證明被告有侵權行為或
    借貸之事實？況查，兩造資金往來頻繁，期間長達三年，業據原、被告所提出匯
    款單據影本在卷為憑，且為被告所不爭執，衡情若係借款，豈會前債未清又陸續
    借款，且未約定任何利息支付、清償之期限，足見原告所述借款一節，殊與常理
    相違。再查原告主張其所匯交之款項遭被告詐騙，固據其提出與被告之錄音對話
    影本為證，惟上開譯文係經由原告之一再追問，被告始為答覆，本難據此推得被
    告之真意，且從上開譯文亦難證明被告確無投資之情事，是上開錄音譯文自難證
    明被告有詐騙之行為。且原告主張遭被告詐騙之原因，係因被告聲稱可將該款項
    由借款轉投資、委託買賣股票、投資環保水溝蓋、投資麵粉廠、購買玉器等諸多
    原因而交付，惟被告亦提出梵碧爾公司、格禎公司、弘懋公司等登記事項卡影本
    在卷為憑，且梵碧爾公司、弘懋公司之登記事項卡上亦皆載有原告為股東，是亦
    難據此而謂被告即係詐騙原告，此外原告復未舉證證明被告有何詐騙之事實，是
    原告就同一請求另依侵權行為及消費借貸之法關係請求被告給付上開金額，尚屬
    無據，併此敘明。」，有該判決影本一份在卷可參，是該判決亦認告訴人丙○○
    與被告壬○○、庚○○二人間上述一千五百萬元部分並非係借款，而該判決復認
    告訴人丙○○與被告壬○○、庚○○二人間上述一千五百萬元部分並非係詐欺侵
    權行為而來，乃係本案告訴人丙○○在該案中未舉證被告詐騙之憑據，所述詐欺
    一節，自難憑信，而認其依侵權行為請求，尚屬無據。至於本案中本院詳查再三
    ，證據詳如前述，應能肯認被告壬○○、庚○○二人前開犯行無訛。至於告訴人
    丙○○在民事起訴狀裡面稱係「借貸」關係，如不能依借貸關係請求返還即依照
    侵權行為來請求賠償，另在假扣押聲請狀裡面亦稱是「借款」，為何於本案指訴
    稱是被告壬○○、庚○○詐欺一情。係因告訴人丙○○僅國小程度，且因假扣押
    事情很急，其完全相信律師處理，其不曉得什麼法律關係，其發現該律師不內行
    ，因此第一次開完庭其乃解除委任，另外委任別的律師，原來之律師為吳美惠律
    師，經其解除委任之後在該民事判決裡面即非訴訟代理人，而且刑事告訴狀裡面
    一直更正，表示該律師不是很內行，因此始有前開情事發生，亦有該民事判決及
    相關更正狀均影本附卷可考，是尚難據此即為被告壬○○、庚○○有利事實認定
    之依據。
　(八)再被告庚○○雖於本院審理時提出其為發票人、付款人為第一商業銀行北投分行
    之發票日期各為八十六年六月七日、八十六年七月十二日，票面金額分別為九百
    萬元、六百萬元之支票暨支票存根影本各二紙為證，雖該支票票根上有記載借款
    ，惟此經告訴人否認，且被告並未提出該票根存根原本為證，參以此項證據被告
    於告訴人提出告訴長達四年後始提提出，難依此即可認定被告二人與告訴人間一
    千五百萬元之金錢往來即係借款，故此項證據，亦不足為被告二人有利之認定。
  (九)綜據上述，被告壬○○、庚○○空言否認，所辯無非臨訟畏罪飾卸之詞，均要無
    足採，事證已臻明確，被告壬○○、庚○○二人犯行均洵堪認定，均應依法論科
    。
四、核被告壬○○、庚○○二人所為，係犯刑法第三百三十九條第一項之罪。被告壬○○、庚○○二人間有犯意之聯絡，行為之分擔，均為共同正犯。原審判決適用
    刑法第二十八條、第三百三十九條第一項、罰金罰鍰提高標準條例第一條前段之
    規定，並審酌被告壬○○、庚○○二人犯罪之動機、目的、手段、品行、詐得款
    項龐大所生危害巨大及犯罪後猶飾詞狡賴犯行，毫無悔意，且犯罪後迄今仍未與
    告訴人丙○○達成民事和解，取得諒解，犯後態度極為不佳等一切情狀，分別量
    處被告壬○○有期徒刑三年；庚○○有期徒刑三年六月，經核於法並無不合，量
    刑亦甚為妥適。被告二人上訴否認詐欺犯行，指摘原審判決不當云云，為無理由
    ，應予駁回。至檢察官上訴意旨認據告訴人丙○○具狀請求上訴略以：被告壬○○、庚○○二人尚另對告訴人丙○○連續詐欺六件之犯行即以成立救助基金為
    名而詐騙五十萬元。以購買黑檀木及加工為名而詐騙三百二十萬元。以投資
    麵粉廠為名而詐騙一百五十萬元。以成立梵碧爾公司以銷售珍珠為名而詐騙五
    百四十五萬元。以偽造之古玉詐騙八十八萬元。以投資環保蓋為名詐騙二百
    五十萬元，因時間緊接，所犯係犯罪構成要件相同之罪嫌，顯係基於概括犯意而
    為之，屬連續犯，實為起訴效力所及，而原審卻未盡調查之能事而認定無罪，且
    不另為無罪之諭知，顯有不當等語，惟此部分並無積極證明足證被告二人確有何
    詐欺犯行之理由，已據原審查明，並於判決理由內詳敘，參以此部分原即未經檢
    察官起訴，且檢察官並未提出積極事證證明被告二人確有該部分詐欺犯行，本院
    復查無何積極事證可認被告二人確涉有告訴人所指此部分詐欺犯行（理由詳後五
    所述），原審因之以被告二人此部分罪嫌不足，原應為無罪之諭知，惟告訴人與
    公訴意旨均認此部分與前揭論罪科刑犯行部分，有牽連及連續關係，屬裁判上一
    罪，依審判不可分之原則，亦為起訴效力所及，故不另為無罪之諭知，亦無不合
    ，檢察官依告訴人所請上訴認被告二人此部分亦構成犯罪，惟既未舉出積極證據
    予以證明，故其上訴並無理由，應予駁回。
五、至於告訴人丙○○原告訴之其餘事實：(一)八十四年間，被告壬○○、庚○○又以
    其等二人打算設立救助基金，希望告訴人能捐錢由其等全權處理等語，致告訴人
    於八十四年一月十八日匯款五十萬元至被告壬○○設於第一銀行帳戶，事實上告
    訴人一直未見該基金成立。(二)八十四年七月起，被告壬○○、庚○○二人向告訴
    人表示，其等在國外（柬埔寨）透過關係買了黑檀木，想運到越南加工作成龍椅
    、太師椅及桌子，大約共計四十套左右，告訴人不疑，乃分別於八十四年七月十
    五日、十一月二日、八十五年二月五日分別匯一百萬元、五十萬元、七十萬元予
    被告庚○○，八十四年十二月十一日匯一百萬元予被告壬○○，共計匯款三百二
    十萬元至被告二人帳戶，惟被告二人根本未投資。(三)八十五年四月間，被告庚○○向告訴人表示，其要另外投資麵粉工廠，利潤很好，要求告訴人投資一百五十
    萬元，告訴人於八十五年四月二十五日匯款一百五十萬元予被告上開帳戶，被告
    亦未投資。(四)八十五年六、七月間，被告庚○○恐係見告訴人對其等二人未起疑
    心，信任有加，再向告訴人誑稱：珍珠磨粉完須有公司行銷，故其等打算設立一
    個資本額一千萬元的公司，由告訴人認股百分之五十以上股份云云，告訴人為使
    先前投資之珍珠能順利賣出，乃又分別於八十五年六月二十二日、六月二十三日
    、七月二十六日匯款二百萬元、四十五萬元、三百萬元至被告庚○○上開帳戶及
    被告壬○○設於華南銀行台中五權分行帳戶，其後，告訴人從未有該公司任何資
    料通知，亦從未參加股東會行使權利，事後查知告訴人所匯五百四十五萬元未全
    數充作登記繳交之股款，告訴人登記股數十萬股，子洪文誼登記八萬股，妻洪陳
    多登記股數八萬股，總計股金二百六十萬元，餘款二百八十五萬元遭被告二人侵
    占挪用。(五)八十六年二月間，被告庚○○、壬○○又以自行在家中頂樓浸泡石灰
    粉製作完成之古玉，向告訴人誆稱：這些古玉是從古墓挖出來，具有特殊靈性，
    因其等是同門師兄弟，所以捨棄賣給其，其將它放在佛堂桌底下，每天拜二次，
    家裏會平安賺錢云云，告訴人信以為真，旋於八十六年二月四日匯款八十八萬元
    至被告庚○○帳戶以購買古玉，嗣經告訴人委請古董店鑑定，稱係一般劣質玉由
    人工浸石灰製作而成，並非古董。(六)八十六年二月間，被告二人又以所投資之梵
    碧爾公司要增資，要求告訴人再匯款，告訴人不疑，又分別於八十六年二月二十
    五日及五月二十一日分別匯款一百二十五萬元及一百五十萬元予被告帳戶。(七)八
    十六年七月間，被告庚○○又向告訴人誆稱，因要投資環保蓋公司，要告訴人再
    投資二百五十萬元，告訴人再度陷於錯誤，於八十六年七月二日匯款至被告壬○○之上開銀行帳戶。(八)另被告於八十三年七月二十日、八十三年十月十二日以借
    錢為由向告訴人借一百十萬元、六十萬元，嗣又否認有收到任何款項。(九)被告假
    冒告訴人名義，申領使用告訴人為負責人之梵碧爾公司支票，且其對外以梵碧爾
    公司不實招募經銷商，非法吸金。因認被告壬○○、庚○○二人另涉有背信、詐
    欺、侵占、偽造有價證券及偽造私文書罪嫌云云。按犯罪事實應依證據認定之，
    無證據不得認定犯罪事實，刑事訴訟法第一百五十四條第二項定有明文。又認定
    不利被告之事實，須依積極證據，茍積極證據不足為不利被告事實之認定，即應
    為有利被告之認定，更不必有何有利之證據；犯罪事實應依證據認定之，不得僅
    以被告之反證不成立，持為認定犯罪之論據（最高法院三十年上字第八一六號、
    二十一年上字第四七四號判例參照）。再認定犯罪事實所憑之證據，無論其為直
    接或間接證據，在訴訟上之證明均須於通常一般之人均不致有所懷疑而得確信其
    為真實之程度，始得據為有罪之認定，倘其證明尚未達到此一程度而有合理之懷
    疑存在，以致無從形成對被告不利之確信時，依據罪疑利益歸於被告之法則，即
    應儘先為有利被告之判斷，不得徒憑主觀上之臆測遽行排除有利於被告之可能，
    最高法院七十六年臺上字第四九八六號著有判例足參。訊之被告庚○○、壬○○
    二人固承認告訴人丙○○曾匯予其等款項，惟均堅決否認有告訴人所指犯行，辯
    稱：(一)八十四年一月十八日告訴人匯予壬○○帳戶之五十萬元係告訴人委託壬○○投資股票，其後因告訴人表示急須用錢，壬○○即在次月連同投資利益共五十
    萬五千零六十元返還告訴人。(二)告訴人於八十四年七月八日、八十四年十一月二
    日、八十五年二月五日及八十四年十二月十一日所匯予被告之三百二十萬元，不
    是投資黑檀木的錢，因告訴人與被告間資金時相往來，有短期借款，也有告訴人
    向被告借支票給銀行當保證用，到期告訴人未軋入票款，由被告先軋入，事後再
    由告訴人償還的，其中告訴人於八十四年七月十八日所匯一百萬元，即係因被告
    庚○○前提供一張八十四年七月十日面額一百二十萬元支票供告訴人向華南商業
    銀行西三重分行保證，屆期告訴人未將票款軋入，由庚○○先軋入票款而致。(三)
    告訴人於八十五年四月二十五日匯予被告之一百五十萬元，係告訴人清償其於八
    十五年四月二十日向被告庚○○所借之款。(四)告訴人於八十五年六月二十二日所
    匯二百萬元係償還其於八十五年六月十三日向被告庚○○借用之二百萬元，八十
    五年六月二十三日所匯四十五萬元係告訴人償還其前向被告壬○○借用一張一百
    四十五萬元支票，因到期告訴人未軋入票款而由被告先軋入之部分款項，至於八
    十五年七月二十六日所匯三百萬元係告訴人與被告會算後告訴人償還被告的。(五)
    八十六年間，告訴人因其子晚上睡不著，被鬼壓，就問被告庚○○是否有一種叫
    「玉避邪」之物，並要被告庚○○代為尋找，後來被告庚○○透過陳姓友人找到
    ，通知告訴人來看，告訴人看了以後就帶回去，被告庚○○囑告訴人如不滿意，
    須於一星期內還人家，滿意的話就匯錢過來，之後告訴人即匯八十八萬元來。(六)
    告訴人於八十六年二月二十五日所匯一百二十五萬元係供軋入其向被告庚○○所
    借八十六年二月二十八日支票之票款，八十六年五月二十一日所匯一百五十萬元
    係告訴人委託被告投資環保蓋之用，嗣被告已為告訴人投資於弘懋實業有限公司
    ，雖告訴人形式上出資額僅九十萬元，惟實際上則為一百五十萬元。(七)告訴人於
    八十六年七月二日所匯二百五十萬元，原係要投資梵碧爾公司，因當時該公司尚
    在籌備期間，經告訴人同意轉投資格禎食品公司，也就是告訴人所指之麵粉廠，
    而格禎公司形式上資本額雖為五百萬元，實為五千萬元，被告係以被告壬○○名
    義投資五百萬元，告訴人佔其中二百五十萬元，惟形式上僅以被告壬○○名義登
    記五十萬元，又告訴人投資格禎公司係以其在梵碧爾公司投資之二百五十萬元轉
    投資，故告訴人在梵碧爾公司之投資股款仍為二百五十萬元不變，因登記有誤而
    將告訴人在梵碧爾公司之股款登載為二百六十萬元。(八)告訴人雖有於八十三年七
    月二十日匯予被告庚○○一百十萬元及十月十二日匯款六十萬元之證明，僅足證
    明告訴人有匯款予被告之事實，並不代表被告庚○○向告訴人借錢等語。此部分
    經查：(一)被告壬○○於收受告訴人於八十四年一月十八日所匯寄之五十萬元後，
    曾在同年二月十七日月即匯還告訴人五十萬五千零六十元，此有陽明山合作社匯
    款回單影本附卷可稽，告訴人雖稱該款項中五十萬係被告庚○○供償還八十三年
    七月二十日及十月十二日向告訴人所借之一百七十萬元之用，餘五千零六十元則
    係被告向告訴人買家電之價金，惟告訴人已自承並無證據證明被告向其購買家電
    ，且告訴人於提出本件告訴時已狀稱被告尚欠伊八十三年七月二十日及十月十二
    日之借款共一百七十萬元，果若被告所匯前揭款項係供償還該項借款之用，何以
    告訴人於提出告訴時竟未予扣除，是此部分雖經臺灣臺中地方法院檢察署向元大
    京華證券股份有限公司函查被告壬○○買賣股票之交易資料，因該項資料已逾年
    限而銷毀致未果，被告辯詞仍堪採信。至證人甲○○於該署又證稱被告曾向其提
    及要設立救助基金，且其亦曾捐助二萬元及數千元不等云云，惟縱認證人甲○○
    所言屬實，亦殊難以彼類此，逕認被告曾以設置救助基金為由向告訴人詐騙上述
    五十萬元。至證人己○○雖於本院證述：被告庚○○有提到可成立救濟基金，只
    要有人需要就可以去救濟，被告庚○○也有提到告訴人有拿出五十萬元投資救濟
    基金等語，惟此經被告否認，且證人己○○又證述其係因要去泰國行腳始將其錢
    款約二萬多元放在被告庚○○處，且係自己未要回來等語，亦與被告因成立救濟
    基金而詐騙款項之情形顯然不符，難依此即可遽認被告確有對告訴人為此項詐騙
    行為。又經函調世華銀行天母分行，戶名壬○○，帳號00000000000
    0號活期存款帳戶，並提示予告訴人及被告二人，其等均稱因事情發生已久，已
    不復記憶，故難遽以為對被告二人不利之認定。(二)告訴人指稱被告以投資黑檀木
    及投資麵粉廠與設立珍珠之行銷公司為由，致令告訴人分別於八十四年七月十八
    日、八十四年十一月二日、八十五年二月五日、八十四年十二月十一日、八十五
    年四月二十五日、八十五年六月二十二日、六月二十三日、七月二十六日分別匯
    予被告二人一百萬元、五十萬元、七十萬元、一百萬元、一百五十萬元、二百萬
    元、四十五萬元、三百萬元部分，證人甲○○雖證稱被告庚○○曾邀其投資黑檀
    木，被告庚○○曾送其一塊黑檀木，後來其又跟被告庚○○買五塊，但亦證述並
    不知道告訴人投資黑檀木之事等語（參本院卷二第一八九頁），證人呂淑惠亦證
    稱其於八十六年底、八十七年初曾到被告庚○○臺中住處，當時被告庚○○曾邀
    其到二樓看黑檀木座椅，並稱那是其與告訴人丙○○合夥做的，還有四十套在越
    南加工中云云。惟證人甲○○所陳，不過被告庚○○對其之邀詞，不足證明被告
    庚○○與告訴人間之投資關係。而被告所舉證人許佳琪已證稱告訴人對外係稱呂
    淑惠為其小老婆，則呂淑惠之上開證言是否可信並非無疑。又告訴人一再狀陳稱
    其係透過證人偃奘法師（俗名辛○○）認識被告庚○○，彼此又過從甚密，而證
    人辛○○於該署並已證稱被告並未曾向告訴人說要捐款五十萬元成立救助基金及
    邀告訴人投資黑檀木，參諸被告二人迭稱其等與告訴人交易多年，資金時相往來
    ，且告訴人向銀行貸款一千五百萬元時亦由被告提供票據擔保利息之支付，並提
    出匯款憑據及支票數紙為據，告訴人亦不否認被告庚○○於其手頭拮据之際，分
    別於八十五年四月二十日匯款一百五十萬元、八十五年六月十三日匯款二百萬元
    、八十五年十一月九日匯款四十萬元予其，並曾由被告二人提供票據為其貸款利
    息之擔保，且該支票於兌現後均歸入告訴人所營之正能電料有限公司帳戶，雖告
    訴人就此又稱其已另行清償，並亦提出匯款憑據數紙為據，然依上述雙方資金往
    來之頻繁，雙方又各陳其詞之情以觀，告訴人與被告間所匯款項之原因、目的為
    何實無從認定，況其中告訴人所指投資被告庚○○黑檀木事業部分，其匯款時間
    自八十四年七月十八日至八十五年二月五日，期間長達七月，亦有悖投資常情，
    是顯不能因證人呂淑惠上揭陳述即認告訴人於八十四年七月十八日至八十五年二
    月五日匯予被告二人三百二十萬元，係因被告以投資黑檀木為由，詐使告訴人交
    付者，從而告訴人於上揭時日匯款予被告，僅足證明告訴人有匯款之事實，尚無
    以認定係出於被告施用詐術所致，則被告是否向告訴人詐稱投資其黑檀木事業及
    投資麵粉廠與設立行銷公司致告訴人交付前揭款項，顯屬不明，無從遽為不利於
    被告之認定。(三)玉器古玩，其價值本存乎各人主觀，並無恆定之標準，告訴人指
    被告庚○○以一般劣質玉混充古墓出土之古玉詐騙告訴人，被告則稱所交付者係
    依告訴人指示尋得之「玉避邪」。惟該玉經告訴人送請鑑定，只能鑑定該玉避邪
    之材質係蛇紋石，並無法就其是否為古墓挖出之古玉為鑑定。經查蛇紋石又稱岫
    玉，是中國最早應用之玉料，出土之四千至六千多年前的古玉器，主要就是蛇紋
    石製成的，此有蛇紋石資料三紙在卷可參，是該玉避邪之材質，亦係屬玉石之一
    種，惟其價值若干，無法憑斷，當不能僅依告訴人片面之詞，遽認被告對之詐欺
    。至證人甲○○雖證稱被告庚○○曾邀其仿製古玉，然亦證述古玉之事伊沒有親
    眼看到，是事後聽告訴人丙○○講的等語（參本院卷二第一八九頁），故難以證
    人甲○○之證言遽為被告不利之認定。又告訴人對被告庚○○其餘玉器實施假扣
    押，概與本件標的物無涉，自無從據為不利被告之認定。(四)告訴人又指稱其於八
    十六年二月二十五日及同年五月二十一日分別匯予被告一百二十五萬元及一百五
    十萬元，係因被告要求就梵碧爾公司增資所致。惟查，梵碧爾公司係設立於八十
    六年八月三十日，此有該公司變更登記事項卡影本附卷足按，然則被告怎可能在
    梵碧爾公司設立之前即要求告訴人「增資」，足見告訴人之指述尚非事實，被告
    辯稱告訴人於八十六年二月二十五日所匯之一百二十五萬元係供軋入告訴人向被
    告庚○○所借八十六年二月二十八日支票之票款，業據其提出支票正、背面影本
    為證，核其數額相符，縱認被告所持辯解不能成立，亦無由因此反證告訴人之指
    述屬實；至告訴人於八十五年五月二十一日所匯一百五十萬元，被告稱已將之投
    資弘懋實業有限公司，雖依該公司股東名單所載，被告壬○○與告訴人均登記出
    資額為九十萬元，惟實際上其等二人係投資該公司共三百萬元，此有該公司負責
    人乙○○所出具之股東入股同意書在卷足憑，依此告訴人自得依出資一百五十萬
    元行使股東之權利，告訴人於此部分縱有爭議，當循民事途徑解決，無由因此認
    被告二人有詐欺或侵占行為。(五)被告將告訴人於八十六年七月二日所匯二百五十
    萬元，以被告壬○○名義投資於格禎食品股份有限公司，雖登記被告壬○○股份
    為五百股（五十萬元），然其實際投資額為五百萬元，此有該公司負責人丁○○
    所出具之股東入股同意書附卷可稽，且經傳訊證人丁○○，其於偵查中證稱，之
    所以登記與實際出資不符，乃因公司營運尚未入正規，為節稅方會如此，其亦證
    稱出具之同意書未經股東會同意，惟被告庚○○、壬○○確有投資其公司等語；
    再於本院訊問時證述，被告壬○○確有拿五百萬元現金投資，是分次給其，五百
    萬元之給付差不多半年之時間等語（參本院卷二第一七九、一八○頁）。至證人
    乙○○雖經原審、本院傳訊未到，然其情形與證人丁○○相同，應已無傳訊之必
    要。是被告前揭所辯，應可採信。故依此，告訴人自亦堪認被告已就所受於告訴
    人之二百五十萬元投資予格禎公司，同前所述，被告自無詐欺或侵占可言。至於
    告訴人指稱其投資五百四十五萬元於梵碧爾公司，然事後查詢，被告只登記二百
    六十萬元之投資額於其及家人名下，其餘二百八十五萬元係被告二人詐欺云云。
    惟被告庚○○否認有此犯行，並稱告訴人所與之五百四十五萬元匯款，並非其投
    資梵碧爾公司之匯款，因告訴人所指之匯款時間其中二百萬元係於八十五年六月
    二十二日、三百萬元係於八十五年七月二十六日，距梵碧爾公司成立之八十六年
    八月三十日相距一年餘。故雖告訴人有匯款給被告庚○○五百四十五萬元，然以
    告訴人與被告間資金往來頻繁，僅以此尚難遽認該等匯款即係告訴人投資梵碧爾
    公司之匯款，故自亦難僅憑告訴人之指述，即認被告等有告訴人所指之犯行。(六)
    被告已承認告訴人另於八十三年七月二十日匯予一百十萬元，同年十月十二日匯
    予六十萬元，惟匯款原因本有多端，告訴人就此復未能舉證證明被告有何施用詐
    術之事實，殊難僅依告訴人之指陳遽入被告於罪。(七)告訴人另指稱被告賴慶章偽
    以告訴人為梵碧爾公司負責人名義申請支票使用，並對外散發廣告，認被告又涉
    偽造有價證券及偽造私文書罪嫌。然查，告訴人於八十七年七月二十六日以梵碧
    爾國際股份有限公司代表人之名義向陳賢美租用坐落高雄縣岡山鎮○○路三○六
    號房屋一、二、四樓，契約書上係告訴人親自簽名，此有房屋租賃契約書影本在
    卷可據，以租用房屋之小事，尚且由告訴人親自為之，對於申請支票存款帳戶及
    簽發支票關乎告訴人權益至鉅之事項，被告自無僭越之理，微論告訴人對於其所
  指述並未能舉證證明，且觀諸告訴人所指述本件投資事項均委由被告賴慶章為之
    ，亦足認告訴人應同意由被告處理公司事務，據此，被告尚無偽造有價證券及偽
    造私文書之處。又此部分亦據告訴人於續行偵查中陳稱，此部分係其誤會所致，
    其未要告訴此部分，並同意檢察官以罪嫌不足為不起訴處分等語，更顯見被告二
    人確無此犯行，自無必要調閱該銀行開戶資料及領用資料。(八)告訴人雖又提出與
    被告對話之錄音譯文為證，經核該譯文多屬告訴人逼問被告及雙方爭執之詞，自
    無從據為被告犯罪之證據。從而，本件告訴人丙○○與被告壬○○、庚○○二人
    間之金錢往來殊為頻繁，爭執頗烈，雖告訴人另於臺灣士林地方法院對被告二人
    提起民事訴訟，並獲部分勝訴判決，惟被告之辯解縱屬不能成立，綜上而論，亦
    尚難憑告訴人所指述及所舉不明確且有瑕疵之證據率爾據以認定被告庚○○與壬○○有此部分詐欺、侵占、背信、偽造有價證券及偽造私文書等犯行，此外又查
    無積極證據足認被告二人有告訴人所指犯行，揆諸首揭規定及判例意旨，自應認
    被告二人此部分罪嫌不足，原應為無罪之諭知，惟告訴人丙○○與公訴意旨均認
    此部分犯行與前揭論罪科刑犯行部分，有牽連及連續關係，屬裁判上一罪，依審
    判不可分之原則，亦為起訴效力所及，故不另為無罪之諭知，附此敘明。
據上論斷，應依刑事訴訟法第三百六十八條，判決如主文。
本案經檢察官戊○○到庭執行職務。
中      華      民      國　    九十三     年     五      月     十 　　日
                                臺灣高等法院臺中分院刑事第六庭
                                      審判長法　官　李  文  雄
                                      　　　法  官　邱　顯　祥
                                      　　　法　官  陳  秀  
右正本證明與原本無異。
不得上訴。
　　　　　　　　　　　　　　　　　　　　　　書記官  巫  彥  佳
中      華      民      國　    九十三     年     五      月    十一　　日
附錄本案論罪科刑法條全文：
刑法第三百三十九條第一項：
意圖為自己或第三人不法之所有，以詐術使人將本人或第三人之物交付者，處五年以
下有期徒刑、拘役或科或併科一千元以下罰金。
（罰金部分業經提高十倍為一萬元）
                                                                        Ｒ
